【裁判字號】    95,上訴,2599
【裁判日期】    951205
【裁判案由】    毒品危害防制條例
【裁判全文】
臺灣高等法院臺中分院刑事判決        95年度上訴字第2599號
上  訴  人  臺灣彰化地方法院檢察署檢察官
被      告  乙○○
                    號
                    現於臺灣雲林第二監獄執行中
上列上訴人因毒品危害防制條例案件，不服臺灣彰化地方法院95
年度訴字第1479號中華民國95年9月28日第一審判決 （起訴案號
：臺灣彰化地方法院檢察署95年度毒偵字第3067號），提起上訴
，本院判決如下：
    主      文
上訴駁回。
    事實及理由
一、本案經本院審理結果，認第一審判決認事用法及量刑均無不
    當，應予維持，並引用第一審判決書記載之事實、證據及理
    由（如附件）。檢察官上訴意旨雖猶謂「被告自 95年6月30
    日前案判決宣示後之某日起，至同年9月7日21時許止，在其
    位在彰化縣員林鎮○○里○○路○段217巷32號之住處及彰化
    縣、高雄市轄內之不詳處所，接連施用第一級毒品海洛因多
    次，嗣於95年9月10日13時40分許，在彰化縣員林鎮○○路○
    段362巷口處為警查獲，並扣得其所有供己施用之海洛因1包
    （毛重0.3公克）及注射針筒1支。因施用毒品本身即具有成
    癮性，且施用行為本身即有反覆之性質，故被告多次密集施
    用第一級毒品海洛因之犯行，在法律評價上應屬於包括一罪
    之集合犯，為實質上一罪，是此部分施用第一級毒品海洛因
    之犯行，應為起訴效力所及，原審未及併案審理，難認允當
    」等語。
二、經查(一)公訴人上訴移送併辦認為：被告自 95年6月30日前案
    宣示判決後某日起至本件同年7月26日 19時許之前某日止，
    有多次施用第一級毒品海洛因之事實部分。雖被告固有自白
    承認自94年12月，開始施用海洛因之犯行，惟被告之自白，
    不得作為有罪判決之惟一證據，仍應調查其他必要之證據，
    以察其是否與事實相符，刑事訴訟法第156條第2項定有明文
    。此部分之事實，除被告前開自白外，查無其他被告有於上
    開時間多次施用海洛因之事證，因此，自不得單以被告自白
    ，作為認定被告此部分有罪之唯一證據。此外，又復查無其
    他積極確切之證據，足資證明被告有何此部分施用第一級毒
    品犯行，不能證明被告犯罪，原應為無罪之諭知，惟公訴人
    認此部分與前開有罪之犯罪事實具有集合犯之實質上一罪之
    關係，因此不另為無罪之諭知。(二)至於公訴人上訴另移送併
    辦：被告自上開95年7月26日19時許之後某日起，至同年9月
    7日21時許止，在其位在彰化縣員林鎮○○里○○路○段 217
    巷32號之住處及彰化縣、高雄市轄內之不詳處所，接連施用
    第一級毒品海洛因多次，嗣於 95年9月10日13時40分許，在
    彰化縣員林鎮○○路○段362巷口處為警查獲，並扣得其所有
    供己施用之海洛因1包 （毛重0.3公克）及注射針筒1支之罪
    嫌部分，認因施用毒品本身即具有成癮性，且施用行為本身
    即有反覆之性質，故被告多次密集施用第一級毒品海洛因之
    犯行，在法律評價上應屬於包括一罪之集合犯，認與本件同
    一被告所涉施用第一級毒品海洛因之犯行，為實質上一罪，
    為起訴效力所及，而上訴移送本院併案審理部分。惟查刑法
    關於連續犯之規定廢除後，適用「習慣犯」或「常習犯」自
    應從嚴解釋，始符修法本意，因刑法規定連續犯以來，實務
    上之見解對於本條「同一罪名」之認定過寬，所謂「概括犯
    意」，經常可連綿數年之久，且在採證上多趨於寬鬆，每每
    在起訴之後，最後事實審判決之前，對繼續犯同一罪名之罪
    者，均適用連續犯之規定論處，不無鼓勵犯罪之嫌，亦使國
    家刑罰權之行使發生不合理之現象。因此，基於連續犯原為
    數罪之本質及刑罰公平原則之考量，為刪除連續犯規定之立
    法理由。因此在適用包括一罪而具有集合犯性質之「習慣犯
    」或「常習犯」時，應從嚴解釋，否則一概以包括一罪之集
    合犯處理結果，反較連續犯之規定存在時，對被告更加寬縱
    ，當非修法本意。是本件被告上開施用第一級毒品海洛因犯
    行，雖同屬於施用海洛因之行為，然而其造成行為之情境因
    素，前後有所不同，實屬數行為數罪之關係，其難寬認為包
    括一罪之集合犯，自應回歸數罪併罰之實質競合關係處罰之
    ，並經原審法院已詳敘其之理由。(三)從而公訴人上訴以上開
    移送併案審理意旨認此部分亦與起訴事實有包括一罪之集合
    犯之實質上一罪關係，而為起訴效力所及，尚無理由，應予
    駁回。其請求併辦部分應退由檢察官妥適處理，附此敘明。
三、據上論斷，應依刑事訴訟法第三百七十三條、第三百六十八
    條，判決如主文。
本案經檢察官甲○○到庭執行職務。
中    華    民    國    95    年    12    月    5     日
              刑事第二庭  審判長法  官  李  璋  鵬
                                法  官  胡  森  田
                                法  官  蕭  錦  鍾
上列正本證明與原本無異。
如不服本判決應於收受送達後十日內向本院提出上訴書狀，其未
敘述上訴之理由者並得於提起上訴後十日內向本院補提理由書（
均須按他造當事人之人數附繕本）。
                                書記官  廖  次  芬
中    華    民    國    95    年    12    月    12    日
                                                      Ｒ


司法院資訊處製作；財團法人民間司法改革基金會備份。
